【裁判字號】    98,交聲,111
【裁判日期】    980227
【裁判案由】    違反道路交通管理處罰條例聲明異議
【裁判全文】
臺灣士林地方法院交通事件裁定         98年度交聲字第111號
原處分機關  臺北市交通事件裁決所
異  議  人
即受處分人  甲○○
上列異議人即受處分人因違反道路交通管理處罰條例案件，對於
臺北市交通事件裁決所於民國98年1 月15日所為處分（原處分案
號：北市裁罰字第裁22-AEX376379號）聲明異議，本院裁定如下
：
    主  文
異議駁回。
    理  由
一、按駕駛人駕駛汽車，應遵守道路交通標誌、標線、號誌之指
    示，汽車行駛至交岔路口，其行進、轉彎，應遵守燈光號誌
    ，道路交通安全規則第90條、第102 條第1 項第1 款定有明
    文；又汽車駕駛人轉彎時，不依標誌、標線、號誌指示者，
    處新臺幣600 元以上1,800 元以下罰鍰；汽車駕駛人有第48
    條第1 項第2 款之情形者，除依原條款處罰鍰外，並記違規
    點數1 點，道路交通管理處罰條例第48條第1 項第2 款、第
    63條第1 項第1 款分有明定。
二、原處分意旨略以：異議人即受處分人甲○○於民國97年11月
    21日下午2 時20分許，騎乘車牌號碼AZX-905 號重型機車（
    下稱系爭機車），行經臺北市○○○路與忠誠路2 段路口時
    ，於設有機車兩段式左轉標誌之交岔路口，未依標誌之指示
    兩段式左轉，為警攔停舉發，有「汽車駕駛人轉彎時不依標
    誌、標線、號誌指示」之違規行為，爰依道路交通管理處罰
    條例第48條第1 項第2 款、第63條第1 項第1 款裁處罰鍰新
    臺幣（下同）600 元，並記違規點數1 點。
三、異議意旨略以：上開路口原可直接左轉，於97年11月20日突
    然出現「機車兩段式左轉」藍色圓形標誌（異議狀誤載為「
    禁止左轉」），隔日受處分人即遭員警舉發，受處分人對該
    路口轉彎之規定改變並不知情；遭舉發當時，許多機車皆與
    受處分人一起左轉，卻未見員警攔停舉發，殊非公允，原處
    分顯屬違法，應予撤銷云云。
四、經查，證人即舉發本件違規之員警乙○○證稱：伊於上開時
    間在中山北路6 段值勤，受處分人從忠誠路直接左轉至中山
    北路6 段，依該路口之標誌，左轉機車應先騎到中山北路6
    段路口，在待轉區待轉，俟中山北路直行綠燈時始可通行，
    97年底在原「機車兩段式左轉」之標誌下，增加「中山北路
    6 段35巷除外」之標誌，僅有左轉入中山北路6 段35巷之機
    車不用遵守「兩段式左轉」之規定，但系爭機車並非轉入中
    山北路6 段35巷，而是直接左轉至中山北路上，顯然違規；
    上開路口在忠誠路外側車道旁、中山北路6 段路口號誌燈上
    方均設有「機車兩段式左轉」之藍色圓形標誌，受處分人不
    可能不知情等語（本院卷第23、24頁），證人乙○○上開證
    述，與受處分人於異議狀自承：員警於上開時間（即受處分
    人所稱之「第一次」），在受處分人繪製標示之位置攔停
    受處分人（本院卷第4 頁），該位置顯係中山北路6 段車道
    旁，並非中山北路6 段35巷，對照現場照片甚明（本院卷第
    29頁下方照片），證人乙○○證稱受處分人係直接左轉至中
    山北路6 段而非轉入中山北路6 段35巷屬實，並有現場照片
    6 幀、現場圖1 紙附卷可稽（本院卷第28至31頁），依該等
    現場照片所示，上開忠誠路、中山北路6 段路口，確實各設
    有「機車兩段式左轉」之藍色圓形標誌，下方並有「中山北
    路6 段35巷除外」之標誌（本院卷第28頁照片），而中山北
    路6 段路口亦設有機車待轉區（本院卷第29頁上方照片），
    足認除擬轉入中山北路6 段35巷之機車外，其餘擬轉至中山
    北路6 段之機車，均必須依「兩段式左轉」之標誌，先行駛
    至中山北路6 段路口，停在機車待轉區○○○○○道路交通
    管理處罰條例科處行政罰事件，依據公法爭議之舉證責任分
    配法則，固應先由行政機關就其業已履踐相關正當法律程序
    ，以及人民應受處罰之客觀違反法令行為，負證明之責，受
    處分人就行政機關已為相當證明之前開事項，若主張欠缺主
    觀歸責條件或為其他抗辯，亦須就其所辯提出反證。惟行政
    機關對於前開應為舉證事項，並非不得以執行查察取締勤務
    人員，依據調查人證之程序，使就親歷事實提供不可替代之
    證明方法。受處分人就該證人所述見聞經過之真實性倘有質
    疑，除依法定交互詢問程序加以檢驗外，亦不得僅因證人之
    個人身分、地位或與當事人之關係而謂其不得作證，或憑己
    意指為必須代以其他特定之證據方法，此在證人業已具結願
    依偽證罰則擔保證言可信之場合，尤屬當然。上開證人即承
    辦員警乙○○業就本件違規事實證述明確，並提出相關證據
    ，則承辦員警乙○○基於維護交通秩序、公眾安全職責所為
    之舉發，自應受合法、正確之推定。又本件受處分人經本院
    傳喚，並合法送達，且經以公務電話連繫促其出庭，受處分
    人無正當理由未到庭而放棄對證人即本件舉發員警之詰問機
    會，揆諸上開說明，應認證人乙○○上開證述堪可採信，受
    處分人違規之事實，應可認定。受處分人雖辯稱對於該路口
    有該標誌不知情云云，惟該「機車兩段式左轉」之標誌，分
    別設於忠誠路外側車道（即慢車道）旁、中山北路6 段路口
    紅綠燈號誌上方等顯目位置，上開違規時間又係下午2 時20
    分許，光線明亮，視線清楚，受處分人通過該路口時，應注
    意路口號誌變換情形，實無可能不見緊鄰燈光號誌設置之「
    機車兩段式左轉」標誌；況中山北路6 段路口設有機車待轉
    區，亦屬顯而易見，受處分人既長期居住於當地，且係領有
    汽車駕駛執照之駕駛人，豈可能對該路口設有待轉區○○○
    ○○段式左轉停等，毫不知情？至於上開時間是否另有其他
    車輛違規、該等違規車輛是否遭員警舉發，無解於受處分人
    上開行為已屬違規之事實，受處分人不得據以主張免責。是
    受處分人所辯，尚無足採。
五、綜上述，本件違規事證明確，原處分依道路交通管理處罰條
    例第48條第1 項第2 款、第63條第1 項第1 款規定，裁處受
    處分人罰鍰600 元，並記違規點數1 點，核無違誤，本件異
    議為無理由，應予駁回。
據上論斷，應依道路交通案件處理辦法第19條，裁定如主文。
中    華    民    國    98    年    2    月    27     日
                    交通法庭法  官  陳美彤
以上正本證明與原本無異。
如不服本裁定應於送達後5日內向本院提出抗告狀。
                            書記官  吳旻玲
中    華    民    國    98    年    2     月   27     日


司法院資訊處製作；財團法人民間司法改革基金會備份。
